【裁判字號】    98,交易,507
【裁判日期】    981030
【裁判案由】    過失傷害
【裁判全文】
臺灣臺北地方法院刑事判決             98年度交易字第507號
公  訴  人  臺灣臺北地方法院檢察署檢察官
被      告  乙○○
上列被告因過失傷害案件，經檢察官提起公訴（96年度偵字第
1249號），本院判決如下：
    主  文
乙○○從事業務之人，因過失傷害人，處拘役貳拾日，如易科罰
金，以新台幣壹仟元折算壹日。
    事  實
一、乙○○為計程車司機，係從事業務之人，於民國97年8 月19
    日下午3 時10分許，駕駛車號962-EY營業用小客車，沿台北
    市○○區○○路北往南方向行駛，行經南昌路2 段4 巷口時
    ，應注意變換行向時，與同向之車輛應保持安全間隔，注意
    側旁之人、車動態，以防發生危險，而依當時情形，又無不
    能注意之情事，竟疏未注意，貿然偏左變換行向（未跨越車
    道），適有甲○○騎乘在後方之車號CVY-326 號重機車，亦
    應注意超車時應與前車保持適當間隔，而依當時情形，又無
    不能注意之情事，竟疏未注意貿然超車，撞及乙○○所駕車
    輛左側，致甲○○人車倒地，受有右側遠端鎖骨骨折、右側
    外踝骨折等傷害。乙○○於肇事後留在現場，於犯罪偵查機
    關之警察抵達時，承認為肇事人而自首接受裁判。
二、案經告訴人甲○○訴由台北市政府警察局中正第二分局報告
    臺灣臺北地方法院檢察署檢察官偵查起訴。
    理  由
一、上揭事實訊據被告乙○○坦承不諱，而告訴人甲○○係因本
    件肇事而受有右側遠端鎖骨骨折、右側外踝骨折等傷害，亦
    據告訴人於偵查、審理中指訴歷歷，並有國泰綜合醫院診斷
    證明書1 份附卷可稽，此外復有道路交通事故現場圖、補充
    資料表各1 份、談話紀錄表2 份、調查報告表（一）（二）
    各1 份、現場照片12張等在卷可參，堪證被告之自白與事實
    相符。次查，本件告訴人原行駛於被告車輛左後方，係因超
    車不慎肇事1 節，前經被告自警詢時起即供述甚明，參酌告
    訴人於本案檢察官訊問時，亦供稱：「當時我騎車在南昌路
    上，北往南方向，我要騎去景美，當時我的車速約25公里。
    被告的車輛一開始在我前方，距離約3 公尺，我從他左邊超
    車，當時他車速很慢…」等語相符（參見檢察官98年4 月30
    日訊問筆錄）。告訴人雖指稱係於渠已超越被告後，始因被
    告嗣後向前追撞而肇事云云，然衡酌告訴人既係由後向前超
    車，且係於3 公尺後之距離超越被告，則告訴人當時之行車
    速度顯然較被告為快，依告訴人供稱「當時被告車速很慢」
    ，則被告於此情形下何有可能，以顯然原來車速較慢之車輛
    ，「自後向前追撞」甫超越而行駛在前之告訴人機車之理？
    是證告訴人所供：超越被告後，始因被告追撞肇事云云，與
    常理不符，仍應以被告所供較為可採。而本件肇事後，於偵
    查期間，經台北市車輛行車事故鑑定委員會、台北市車輛行
    車事故鑑定覆議委員會先後二次鑑定結果，亦均認為：「告
    訴人甲○○涉嫌騎乘CVY-326 號重機車，未保持行車安全間
    隔，為肇事主因；被告乙○○涉嫌變換行向疏忽，為肇事次
    因」，與上開本院認定之事實相符。是本件之告訴人顯然係
    因超車未按道路交通管理處罰條例與道路交通安全規則等規
    定（道路交通管理處罰條例第47條第3 款、第4 款；道路交
    通安全規則第101 條均可資參照），就本件肇事之發生與有
    過失，且較被告之過失程度尤重，應屬事實。惟被告之過失
    程度雖較告訴人之過失為輕，然其率爾變換車輛之行進方向
    ，縱未至逾越車道之程度，惟依通常駕駛人之一般注意能力
    與注意程度，理應於變換方向前，先注意側旁之人、車動態
    ，以防發生危險，且與同向之車輛仍應保持安全間隔始為正
    理，而被告對此部分顯然未盡其注意之義務。是其雖為肇事
    次因，然其駕駛行為仍難謂無過失，且其過失與告訴人所受
    之傷害間，仍有相當之因果關係，故本件被告身為從事駕駛
    業務之人，卻因未盡注意之能事，造成告訴人受傷之結果，
    自仍就本件之業務過失傷害，無從免除其刑事責任。從而，
    本件被告既承認犯罪，且事證已臻明確，自應依法論罪科刑
    。
二、核被告所為，係犯刑法第284 條第2 項前段之業務過失傷害
    罪。被告於肇事後，有留在現場等候警員處理並自首犯罪，
    有臺北市○○○○○道路交通事故肇事人自首情形紀錄表（
    他字第10677 號卷第34頁）1 份在卷可查，是被告符合自首
    規定，得依刑法第62條第1 項前段規定，減輕其刑。爰審酌
    被告並無其他犯罪前科，且係因過失犯罪，肇事後又已坦承
    犯罪，其駕駛行為之過失程度較諸告訴人尤輕，惟因與告訴
    人間之賠償金額尚未協商完成，致迄審理終結止，尚未賠償
    被害人身體與精神上之損害，亦未能和解獲得告訴人之原諒
    等一切情狀，依檢察官求處刑度，量處如主文所示之刑，併
    宣告易科罰金之折算標準，以示懲儆。
據上論斷，應依刑事訴訟法第299 條第1 項前段，刑法第284 條
第2 項前段、第41條第1 項前段、第62條第1 項，刑法施行法第
1 條之1 ，判決如主文。
本案經檢察官柯木聯到庭執行職務。
中    華    民    國    98    年    10    月    30    日
                  刑事第十二庭  法  官  楊台清
以上正本證明與原本無異。
如不服本判決應於收受送達後10日內向本院提出上訴書狀，並應
敘述具體理由；其未敘述上訴理由者，應於上訴期間屆滿後20日
內向本院補提理由書（均須按他造當事人之人數附繕本）「切勿
逕送上級法院」。告訴人或被害人如對於本判決不服者，應具備
理由請求檢察官上訴，其上訴期間之計算係以檢察官收受判決正
本之日期為準。
                                書記官  劉子豪
中    華    民    國    98    年    10    月    30    日
附錄本判決論罪科刑法條全文：
中華民國刑法第284條
（過失傷害罪）
因過失傷害人者，處6 月以下有期徒刑、拘役或5 百元以下罰金
，致重傷者，處1 年以下有期徒刑、拘役或5 百元以下罰金。
從事業務之人，因業務上之過失傷害人者，處1 年以下有期徒刑
、拘役或1 千元以下罰金，致重傷者，處3 年以下有期徒刑、拘
役或2 千元以下罰金。


司法院資訊處製作；財團法人民間司法改革基金會備份。
